臺灣高等法院民事裁定　　　　　　　 100年度抗更(一)字第16號
抗　告　人　游秋華
上列抗告人與相對人張智維、吳宛柔間分配表異議事件，對於中
華民國99年9月29日臺灣宜蘭地方法院99年度訴字第205號裁定提
起抗告，經最高法院發回，本院裁定如下：
    主  文
原裁定廢棄，發回臺灣宜蘭地方法院。
    理  由
一、本件抗告意旨略以：相對人張智維及吳宛柔，分執台灣宜蘭
    地方法院（下稱原法院）97年度訴字第167號假執行判決（
    下稱系爭假執行判決）為執行名義，聲請對伊所有房地為強
    制執行（原法院99年度司執字第1705號，下稱系爭執行事件
    ）及參與分配，經執行法院拍定後，於民國（下同）97年6
    月23日作成吳宛柔及張智維各受新台幣（下同）21萬9,216
    元及162萬4,395元分配之分配表，並定於同年7月7日實行分
    配。惟系爭假執行判決既認定伊得以對張智維之債權，向受
    讓人即吳宛柔主張抵銷，而伊對於張智維有250萬7,120元之
    債權，經抵銷後，非但對於張智維已無債務，且尚有60萬7,
    120元之債權存在，對於吳宛柔亦無積欠任何債務。是以相
    對人依上述分配表所受之各分配金額，均應予剔除。況相對
    人又違反系爭假執行判決作成前，兩造另件原法院97年度移
    調字第15號調解筆錄（下稱系爭調解筆錄）之約定，強制拍
    賣伊所有房地及參與分配，致伊受有如拍賣金額即237萬7,0
    00元之損害，伊得請求相對人賠償。該損害賠償請求權發生
    在執行名義成立之後，伊並得以之與相對人之上開分配金額
    為抵銷。經此抵銷，相對人依該分配表所受之分配金額，仍
    應予剔除，乃提起本件分配表異議之訴，請求剔除相對人自
    分配表所受之各該分配金額，並聲請裁定於假執行之本案判
    決確定前停止訴訟程序。原法院認伊之起訴為不合法，以裁
    定予以駁回。惟查伊業已依法於分配期日一日前向執行法院
    聲明異議，兩造既對分配表之分配金額及准否有爭執，伊自
    得依強制執行法第41條第1項對相對人提起分配表異議之訴
    。又於系爭假執行判決被廢棄或變更前，該分配表內容即有
    變動之可能，是伊同時聲請停止執行，於法亦無不合，原裁
    定駁回伊分配表異議之訴及停止執行之聲請，顯有未洽，爰
    提起抗告，請求廢棄原裁定等語。
二、按宣告假執行之裁判與確定終局裁判之執行，雖同屬終局執
    行，但假執行之裁判，當事人尚得上訴，欠缺安定性，學理
    上稱之為「暫定之執行名義」。故假執行之宣告，因就本案
    判決或該宣告有廢棄或變更之判決，自該判決宣示時起，於
    其廢棄或變更之範圍內，失其效力。此種裁判正本提出時，
    執行法院應即停止執行程序，並撤銷已為之執行處分。但強
    制執行程序已終結者，必須另有執行名義，執行法院始可為
    之回復執行前之原狀（司法院院解字第2776號第10項解釋參
    照）。為避免引起此種無益之程序並導致糾紛，執行名義為
    假執行之裁判者，該裁判及其本案判決已否廢棄或變更，執
    行法院應為必要之調查。復按異議未終結者，為異議之債權
    人或債務人，得向執行法院對為反對陳述之債權人或債務人
    提起分配表異議之訴。但異議人已依同一事由就有爭執之債
    權先行提起其他訴訟者，毋庸再行起訴，執行法院應依該確
    定判決實行分配，強制執行法第41條第1項定有明文。所謂
    「就有爭執之債權先行提起其他訴訟」，係指為異議之債權
    人或債務人就為反對陳述之債權人之債權，在收受分配表之
    前，已對該債權提起確認債權存否之訴而言。此種訴訟，原
    無排除強制執行之效力，惟同一異議人依同一事由先行起訴
    ，又再行提起分配表異議之訴，足以影響執行程序之迅速進
    行，並增加訟累，故特設例外規定，認聲明異議人於分配期
    日起10日內，就此項訴訟，向執行法院為起訴之證明者，亦
    生停止異議部分之分配及執行法院應依該訴訟之確定判決實
    行分配之效力，毋庸再行提起分配表異議之訴（最高法院96
    年度台抗字第911號裁判要旨參照）。準此，為執行名義之
    假執行本案訴訟自不包括於上開所謂「就有爭執之債權先行
    提起其他訴訟」範圍內。
三、經查，相對人張智維及吳宛柔，分執系爭假執行判決為執行
    名義，聲請對抗告人所有房地為系爭執行事件及參與分配，
    經執行法院拍定後，於97年6月23日作成吳宛柔及張智維分
    受21萬9,216元及162萬4,395元分配之分配表，並定於同年7
    月7日實行分配。抗告人業於分配期日一日前對分配表聲明
    異議，而相對人張智維亦已為反對之陳述，則抗告人自得依
    強制執行法第41條第1項規定，對相對人張智維提起分配表
    異議之訴。至於相對人吳宛柔為有執行名義之參與分配債權
    人，於執行名義成立後，如有消滅或妨礙債權人請求之事由
    發生，抗告人於強制執行程序終結前，亦得依強制執行法第
    14條規定，提起債務人異議之訴。抗告人對於相對人張智維
    、吳宛柔提起本件分配表異議之訴，既符合強制執行法第41
    條規定之要件，於法自無不合。至其提起本件分配表異議之
    訴之理由即相對人是否違反另案調解筆錄之內容或是否得主
    張抵銷等，乃屬實體上爭執之事項，應由法院進入實體審查
    ，非得形式審查，即逕認本件分配表異議之訴為不合法，而
    裁定駁回之。另假執行判決固有上開所謂「暫定之執行名義
    」之特性，但仍與確定判決相同有其執行力，是其上訴之理
    由，與本件分配表異議之訴之理由固有相同，惟仍無礙其得
    提起本件分配表異議之訴之權利。從而，原執行法院以系爭
    假執行判決仍在本院審理中，依強制執行法第41條第1項但
    書之旨，不得再提起本件分配表異議之訴，其起訴不合法為
    由而裁定駁回，顯有未洽。抗告意旨指摘原裁定不當，即有
    理由，應由本院將之廢棄，另由原法院為適當之處理。
四、據上論結，本件抗告為有理由，爰裁定如主文。
中    華    民    國   100    年    4     月    11    日
                  民事第三庭
                      審判長法  官  林敬修
                            法  官  張靜女
                            法  官  黃豐澤
正本係照原本作成。
本裁定除以適用法規顯有錯誤為理由外，不得再抗告。如提起再
抗告，應於收受後10日內委任律師為代理人向本院提出再抗告狀
。
中    華    民    國   100    年    4     月    11    日
                            書記官  江采廷